臺灣高等法院高雄分院刑事判決
110年度上訴字第1004號
上  訴  人  
即  被  告  吳正福



輔  佐  人  吳閔婷
指定辯護人  本院公設辯護人陳信凱
上列上訴人即被告因違反槍砲彈藥刀械管制條例案件，不服臺灣
高雄地方法院109年度訴字第571號，中華民國110年8月24日第一
審判決（起訴案號：臺灣高雄地方檢察署109年度偵字第12522號
；移送併案審理案號：同署109年度偵字第15389號），提起上訴
，本院判決如下：
    主  文
上訴駁回。
    事  實
一、吳正福明知可擊發子彈具有殺傷力之非制式手槍為槍砲彈藥
    刀械管制條例所管制之物品，非經許可，不得非法持有，竟
    於民國109 年初某日，在其高雄市○○區○○○街00號15樓住處
    內整理雜物時，發現仿GLOCK 廠17型手槍外型之非制式手槍
    1枝（槍枝管制編號0000000000號，含彈匣1 個）時，基於
    持有具有殺傷力之非制式手槍之犯意，而非法持有之，並放
    置在上開住處之臥室床板下方收納櫃。嗣經警於109年6月12
    日15時許，持搜索票至吳正福前開住處，執行搜索，當場扣
    得上開非制式手槍1 支、彈匣1 個，因而查悉上情。
二、案經高雄市政府警察局岡山分局報告臺灣高雄地方檢察署檢
    察官偵查起訴及移送併案審理。 
    理  由
一、證據能力：
　　被告以外之人於審判外之陳述，雖不符刑事訴訟法第159 條
    之1 至之4 等4 條之規定，而經當事人於審判程序同意作為
    證據，法院審酌該言詞陳述或書面陳述作成時之情況，認為
    適當者，亦得為證據；當事人、代理人或辯護人於法院調查
    證據時，知有刑事訴訟法第159 條第1 項不得為證據之情形
    ，而未於言詞辯論終結前聲明異議者，視為有前項之同意，
    同法第159 條之5 定有明文。立法意旨在於傳聞證據未經當
    事人之反對詰問予以核實，原則上先予排除；惟若當事人已
    放棄反對詰問權，於審判程序中表明同意該等傳聞證據可作
    為證據；或於言詞辯論終結前未聲明異議，基於尊重當事人
    對傳聞證據之處分權，及證據資料愈豐富，愈有助於真實發
    見之理念，且強化言詞辯論主義，使訴訟程序得以順暢進行
    ，上開傳聞證據亦均具有證據能力。查本案判決所引用具傳
    聞性質之各項證據資料，因檢察官、輔佐人、被告吳正福及
    其辯護人均同意有證據能力（詳本院卷第98 頁），本院審
    酌各該傳聞證據作成時之情況，認均與本件待證事實具有關
    聯性，且查無證據足以證明言詞陳述之傳聞證據部分，陳述
    人有受外在干擾、不法取供或違反其自由意志而陳述之情形
    ；書面陳述之傳聞證據部分，亦無遭變造或偽造之情事，衡
    酌各該傳聞證據，作為本案之證據亦屬適當，自均得為證據
    ，而均有證據能力
二、上開事實，業據被告於本院準備程序中坦白承認（詳本院卷
    第97頁），並有搜索票、搜索筆錄、扣押物品目錄表、扣押
    物品收據、現場照片、高雄市政府警察局109年8月7日高市
    警刑鑑字第10935487600號函、扣案槍枝照片在卷可參（詳
    警一卷第3頁、第15頁以下、第25頁以下；偵一卷第55頁；
    原審卷第）。又扣案槍枝經送內政部警政署刑事警察局鑑定
    ，經鑑定人員實際操作檢測後，鑑定結果認係非制式手槍，
    由仿Glock 廠17型手槍外型製造之槍枝，組裝已貫通之金屬
    槍管而成，擊發功能正常，可供擊發適用子彈使用，認具殺
    傷力等情，有該局109年7月3日刑鑑字第1090066807號鑑定
    書及所附照片、110 年1 月8 日刑鑑字第1098036501號函可
    參（詳偵一卷第37頁以下；原審卷第97頁）。復有該非制式
    手槍扣案可證。因被告自白核與事實相符，是本件事證明確
    ，被告上開犯行，應堪認定。
三、論罪部分：　　
　㈠槍砲彈藥刀械管制條例第4 條第1 項第1 款、第7 條、第8條
    業於109 年6 月10日修正公布，並於同年月12日生效施行。
    本次修正係考量現行查獲具殺傷力之違法槍枝，多屬非制式
    槍枝，其殺傷力不亞於制式槍枝，對於人民生命、身體、自
    由及財產法益之危害，實與制式槍枝無異，故無再行區分制
    式與否而分別適用槍砲彈藥刀械管制條例第7 條、第8 條之
    必要。是槍砲彈藥刀械管制條例第4 條第1 項第1 款、第7 
    條第1 項及第4 項、第8 條第1 項及第4 項修正後則分別為
    「本條例所稱槍砲、彈藥、刀械如下：一、槍砲：指制式或
    非制式之火砲、肩射武器、機關槍、衝鋒槍、卡柄槍、自動
    步槍、通步槍、馬槍、手槍、鋼筆槍、瓦斯槍、麻醉槍、獵
    槍、空氣槍、魚槍及其他可發射金屬或子彈具有殺傷力之各
    式槍砲」；「（第1 項）未經許可，製造、販賣或運輸制式
    或非制式火砲、肩射武器、機關槍、衝鋒槍、卡柄槍、自動
    步槍、通步槍、馬槍、手槍或各類砲彈、炸彈、爆裂物者，
    處無期徒刑或7 年以上有期徒刑，併科新臺幣3 千萬元以下
    罰金。（第4 項）未經許可，持有、寄藏或意圖販賣而陳列
    第一項所列槍砲、彈藥者，處5 年以上有期徒刑，併科新臺
    幣1 千萬元以下罰金」；「（第1 項）未經許可，製造、販
    賣或運輸制式或非制式鋼筆槍、瓦斯槍、麻醉槍、獵槍、空
    氣槍或第4 條第1 項第1 款所定其他可發射金屬或子彈具有
    殺傷力之各式槍砲者，處無期徒刑或5 年以上有期徒刑，併
    科新臺幣1 千萬元以下罰金。（第4 項）未經許可，持有、
    寄藏或意圖販賣而陳列第一項所列槍砲者，處3 年以上10年
    以下有期徒刑，併科新臺幣7 百萬元以下罰金」。又持有手
    槍罪為繼續犯，在其終止持有之前，犯罪行為仍在繼續實行
    之中，其間法律縱有變更，但其行為既繼續實行至新法施行
    以後，自無行為後法律變更之可言。因此，被告非法持有非
    制式手槍行為繼續實行中，雖槍砲彈藥刀械管制條例第4 條
    第1 項第1 款、第7 條、第8 條有所修正，但因被告行為繼
    續實行至新法施行以後，自無行為後法律變更之可言，本件
    被告非法持有非制式手槍罪部分，應適用新法。　
　㈡核被告所為，係犯槍砲彈藥刀械管制條例第7 條第4 項之非
    法持有非制式手槍罪。檢察官認被告係犯槍砲彈藥刀械管制
    條例第8 條第4 項之罪，容有誤會，惟起訴基本社會事實同
    一，起條法條應予變更。又被告未經許可持有槍枝之行為，
    乃持有行為之繼續，應僅論以一罪。移送併送審理部分（臺
    灣高雄地方檢察署109年度偵字第15389號），因與本案起訴
    之犯罪事實相同，本院自應併予審理。
  ㈢本院審酌被告持有本件非制式手槍之期間，係自109 年初起
    至同年6 月12日查獲為止，持有期間不長。又被告持有之原
    因係發現友人遺物而持有，與一般主動擁槍持以犯罪或持以
    防身者之惡性容有不同，且亦無事證足證被告曾持該槍枝使
    用或試射。況被告甫於現行槍砲彈藥刀械管制條例修正生效
    、將持有非制式手槍之法定刑由有期徒刑3年以上一舉提高
    至5年以上之當日遭查獲，綜觀其犯罪情節，本院認倘科以
    法定最低刑度，尚嫌過重，客觀上足引起一般同情而可憫恕
    ，爰依刑法第59條之規定，酌減其刑。
　㈣被告雖於審判中自白犯行，且於偵查及原審審理中均供稱本
    案槍枝為友人「志阿」即「許源志」之遺物。但因被告未能
    具體指明「許源志」之年籍供追查，且依被告供述，許源志
    於本件查獲前已歿，實無從查證。故本案無法追查該槍、彈
    之來源，自不得依槍砲彈藥刀械管制條例第18條第4 項前段
    規定，減輕其刑。
四、維持原審判決之理由：　　
    原審認被告罪證明確，因而適用相關規定，以行為人之責任
    為基礎，審酌被告無視政府之管制政策而非法持有非制式手
    槍，對社會治安及民眾生命財產安全均構成潛在威脅，所為
    實值非難；兼衡被告持有本案槍枝約數月，期間未被發現有
    何用以從事其他不法行為之情事；並考量被告犯罪後終能坦
    承犯行，態度尚可，併斟酌被告無前科之素行、犯罪動機、
    患有疾病之身體健康狀況、及被告於原審自述之學經歷、職
    業、經濟狀況與家庭生活狀況等一切情狀，量處有期徒刑3
    年2月，併科罰金新臺幣（下同）5萬元，再就併科罰金部分
    諭知如易服勞役以1,000元折算1日之標準。復說明扣案之非
    制式手槍1 支（含彈匣1 個），經鑑定結果認具有殺傷力，
    屬違禁物，不問屬於被告與否，均應依刑法第38條第1 項規
    定，宣告沒收之。另扣案子彈6 顆，經鑑定結果認均不具殺
    傷力，有刑事警察局110年3月12日刑鑑字第1100019580號函
    在卷可參（詳原審卷第131 頁），非違禁物，均不為沒收之
    諭知。經核原判決認事用法，核無不合，量刑亦已斟酌刑法
    第57條各款所列情狀，而未逾越法定範圍，亦未濫用其職權
    ，應屬適當。被告以原審量刑過重為由，提起上訴，指摘原
    判決不當，為無理由，應予駁回。
據上論結，應依刑事訴訟法第368條，判決如主文。
本案經檢察官楊瀚濤提起公訴及移送併案審理，檢察官李啟明到
庭執行職務。
中　　華　　民　　國　　111 　年　　7 　　月　　13　　日
                    刑事第三庭  審判長法  官  吳進寶
                                      法  官  徐美麗
                                      法  官  方百正
以上正本證明與原本無異。
如不服本判決應於收受本判決後20日內向本院提出上訴書狀，其
未敘述上訴理由者，並得於提起上訴後20日內向本院補提理由書
狀（均須按他造當事人之人數附繕本）「切勿逕送上級法院」。
中　　華　　民　　國　　111 　年　　7 　　月　　13　　日
                                      書記官  呂姿儀
附錄本判決論罪科刑所依據之法條：
槍砲彈藥刀械管制條例第7條
未經許可，製造、販賣或運輸制式或非制式火砲、肩射武器、機
關槍、衝鋒槍、卡柄槍、自動步槍、普通步槍、馬槍、手槍或各
類砲彈、炸彈、爆裂物者，處無期徒刑或7 年以上有期徒刑，併
科新臺幣3 千萬元以下罰金。
未經許可，轉讓、出租或出借前項所列槍砲、彈藥者，處無期徒
刑或5 年以上有期徒刑，併科新臺幣1 千萬元以下罰金。
意圖供自己或他人犯罪之用，而犯前二項之罪者，處死刑或無期
徒刑；處徒刑者，併科新臺幣5 千萬元以下罰金。
未經許可，持有、寄藏或意圖販賣而陳列第1 項所列槍砲、彈藥
者，處5 年以上有期徒刑，併科新臺幣1 千萬元以下罰金。
意圖供自己或他人犯罪之用，以強盜、搶奪、竊盜或其他非法方
法，持有依法執行公務之人所持有之第1 項所列槍砲、彈藥者，
得加重其刑至二分之一。
第1 項至第3 項之未遂犯罰之。